臺灣高雄地方法院刑事判決
111年度訴更一字第1號
公  訴  人  臺灣高雄地方檢察署檢察官
被      告  林芝穎



上列被告因妨害名譽案件，經檢察官提起公訴（109年度偵字第1
9511號），本院前於民國110年11月29日以110年度訴字第257號
判決公訴不受理，檢察官提起上訴後，經臺灣高等法院高雄分院
以111年度上易字第4號判決撤銷發回，本院更為判決如下：
    主  文
林芝穎無罪。
    理  由
一、公訴意旨略以：被告林芝穎居住於高雄市○○區○○○路00號8樓
    之25，王淑蕙住在同一樓層（地址為高雄市○○區○○○路00號8
    樓之33），彼此關係不睦。林芝穎竟基於公然侮辱之犯意，
    於民國109年1月間某日，在其上開住處大門上之公眾得閱覽
    處，張貼寫有「33號的肖查某、賤女人」等文字之紙條辱罵
    王淑蕙，因認被告涉犯刑法第309條第1項之公然侮辱罪嫌。
二、按犯罪之被害人，得為告訴，刑事訴訟法第232條定有明文
    。又告訴乃論之罪，告訴人之告訴，須指明所告訴之犯罪事
    實及表示希望訴追之意思，始足當之 (最高法院87年度台上
    字第2379號判決意旨可資參照）。查告訴人於109年2月11日
    之刑事告訴狀固未提及被告於109年1月間某日在其住處門口
    張貼上開紙條而涉及公然侮辱乙事，惟於告訴期間內之109
    年3月18日警詢時明確指稱：「（問：你稱被告長期對你恐
    嚇、妨害名譽，請描述？）…還曾在我家門口或她自己的門
    口貼辱罵言語的紙條…在她家門口貼的紙條上甚至還明確的
    標註是8樓33號」等語，並表示：「我要對被告提出恐嚇、
    公然侮辱的告訴」（見他卷第32頁、第34頁）。嗣於前審審
    理中具結證稱：「（問：你當時【指警詢】有要提告起訴書
    所載的『33號的肖查某、賤女人』這件事情？）有。」（本院
    110年度訴字第257號卷第171頁【前審院卷】）。足見告訴
    人於告訴期間內已向警察機關指明要對被告在其住處門口張
    貼辱罵告訴人言語紙條乙事訴追之意。且就前述辱罵之時間
    及內容，亦經檢察官透過訊問證人李岳唐而確認具體時間及
    內容，並就此部分提起公訴。應認就本案被訴之公然侮辱事
    實，告訴人業已提出合法告訴，先予敘明。
三、按犯罪事實應依證據認定之，無證據不得認定犯罪事實；無
    證據能力、未經合法調查之證據，不得作為判斷之依據；不
    能證明被告犯罪或其行為不罰者，應諭知無罪之判決，刑事
    訴訟法第154條第2項、第155條第2項、第301條第1項分別定
    有明文。又事實之認定，應憑證據，如未能發現相當證據，
    或證據不足以證明，自不能以推測或擬制之方法，為裁判基
    礎；認定犯罪事實，所憑之證據，雖不以直接證據為限，間
    接證據亦包括在內，然無論直接或間接證據，其為訴訟上之
    證明，須於通常一般之人均不致於有所懷疑，而得確信其為
    真實之程度者，始得據之為有罪之認定，倘其證明尚未達到
    此一程度，而有合理性懷疑之存在時，即無從為有罪之認定
    ，此亦有最高法院40年台上字第86號、76年台上字第4986號
    判決先例可資參照。
四、公訴人認被告涉犯前揭犯行，無非係以被告之供述、告訴人
    王淑蕙之指訴、證人李岳唐之證述及被告與告訴人住處外走
    廊現場照片1份等為其主要論據。
五、訊據被告堅決否認前揭犯行，辯稱：被告沒有在門口張貼過
    辱罵告訴人之寫有「33號的肖查某、賤女人」等文字之紙條
    ，告訴人應拿出證據等語。
六、經查：
    ㈠被告居住於高雄市○○區○○○路00號8樓之24，告訴人亦住高
      雄市○○區○○○路00號8樓之33，為同棟OK大廈同一樓層之鄰
      居，彼此關係不睦，素有恩怨之事實，業據告訴人於警詢
      、檢察官訊問及前審審理時具結證述（他卷第31至34頁、
      偵卷第19至21頁、前審院卷第167至180頁）、證人李岳唐
      於警詢、檢察官訊問及前審審理時具結證述（他卷第35至
      39頁、第77至78頁、前審院卷第185至196頁）情節相符，
      並有被告與告訴人住處外走廊現場照片1份（偵卷第33頁
      ）、被告手繪現場圖1紙（本院卷第45頁）等在卷可憑，
      復為被告所不否認（本院卷第41至43頁），此部分事實洵
      堪認定。
    ㈡被告有無在門口張貼過寫有「33號的肖查某、賤女人」等
      文字之紙條部分：
      ⒈OK大廈管理委員會主任委員李岳唐固於109年7月7日檢察
        官訊問時具結證稱：曾於109年1月份看到被告家門口貼
        了1段「33號的肖查某、賤女人」很難聽的字眼，李岳
        唐敲門請被告出來，被告說是在罵33號的1個肖查某就
        是告訴人，因為其他住戶反應因此受到影響，李岳唐遂
        請被告將貼在門口的那段話撕掉，被告事後有撕掉（他
        卷第77至78頁）等語，明確指稱曾於109年1月份在被告
        住處門口看到張貼寫有「33號的肖查某、賤女人」等文
        字之紙條乙情。告訴人亦於109年10月21日檢察官訊問
        時具結證稱：「（問：是否知悉被告曾於109年1月間在
        其住處門口張貼寫有侮辱你字眼的紙條一事？）是。」
        （偵卷第20頁），而均指出被告曾於109年1月間在其住
        處門口張貼紙條乙情。
　　　⒉然就被告門口張貼之上開紙條有無留存或拍照存證乙節
        ，李岳唐於前審審理時具結證稱：之前有拍照，但沒有
        交給告訴人，現在也不知道丟到哪裡了（前審院卷第19
        1頁）等語，且迄未提出上開紙條或其照片佐證；告訴
        人亦證稱因未使用智慧型手機，沒有拍照或錄影蒐證，
        也沒有留存被告張貼的紙條（他卷第33頁），缺乏至為
        關鍵之系爭紙條或其照片為據，無從得知所稱紙條上書
        寫之確切文字內容，是否即係針對（或影射）告訴人之
        辱罵情詞。就此，李岳唐於前審審理時具結證稱：是1
        張很大的紙，紙箱割開的紙，內容罵很長，寫不堪入耳
        的話，都在亂罵，但現在不記得也沒有辦法形容完整、
        具體內容（前審院卷第185至190頁）等語，亦無法憑其
        記憶描述該紙條具體記載文字內容為何。則縱有該紙條
        存在，是否確實記載「33號的肖查某、賤女人」之內容
        ，並非全然無疑。
　　　⒊再者，李岳唐前於109年3月18日警詢時陳述：李岳唐於1
        08年11月、12月起擔任主任委員後，多次從住戶處聽聞
        及曾親自見聞被告在走廊上對著告訴人家門大聲辱罵、
        詛咒，像要送告訴人上山頭（台）、要告訴人死、不要
        臉的女人等咒罵，還在告訴人家門口張貼不堪字眼（如
        指責告訴人竊盜、偷用被告網路、會讓你死、不要臉的
        女人等言語），就其所知貼了2次（他卷第36頁、第38
        頁）等語；告訴人於同日警詢時亦指稱：被告長期在告
        訴人家門口放音樂，說要讓告訴人上山頭（台），辱罵
        是不要臉的東西、幹你娘、賤人、神經病、瘋女人等，
        還曾在告訴人或被告門口張貼辱罵言辭的紙條，忘記貼
        了幾次，在被告家門口貼的紙條甚至還明確標註是8樓3
        3號即告訴人家住址（他卷第32頁）等語。而一致指出
        被告曾數次以言語或在其或告訴人住處門口張貼紙條等
        方式，以髒話或難聽之用語責罵告訴人，且前後歷時長
        達數月。則在缺乏物證，一切僅憑記憶的情況下，實難
        排除李岳唐或告訴人因多次聽聞、見聞，而將記憶中被
        告不同次言詞、文字辱罵之內容，無意間移花接木而誤
        植之可能，且所稱109年1月間某日有張貼辱罵紙條之舉
        ，就時間點部分，亦難期精確。此觀李岳唐於前審審理
        時證稱：「（問：『33號的肖查某、賤女人』這句話是出
        現在【紙條的】什麼位置？）這句話是在哪裡我不記得
        。『肖查某』這件事情我為什麼會印象很深，是除了被告
        當下跟我說告訴人是『肖查某』以外，在我們1樓也講過『
        肖查某』。」（前審院卷第189頁）等語，顯見李岳唐對
        被告辱罵「肖查某」的印象，實係來自被告當場及先前
        言語責罵告訴人「肖查某」之發言益明。
      ⒋又告訴人雖於前審審理時具結證稱：告訴人有親眼看到
        這張「33號的肖查某、賤女人」紙條，白紙黑字，用黑
        色筆寫的。告訴人有找李岳唐來看（前審院卷第173至1
        74頁）等語；惟與李岳唐於同次審理時具結證稱：8樓6
        、7個住戶有反應過，李岳唐巡視過程經過8樓時有看到
        ，是1個土黃色紙箱割開的紙，上面不只1個顏色書寫。
        不是告訴人叫李岳唐來處理的（同卷第185至187頁、第
        189至190頁）等語。核對告訴人與李岳唐之證詞，無論
        是李岳唐看到紙條之緣由、紙條本身顏色、上面書寫字
        樣之顏色等各節，均多有出入。何況李岳唐於同次審理
        時證稱：看到紙條後有跟被告說來來往往這樣不好，叫
        被告拿掉，事後下來看時紙條已經拿掉了（同卷第190
        頁）等語。則告訴人縱有看到紙條，惟其所見之紙條與
        李岳唐所指之紙條是否為同1張，殊值懷疑，且非得相
        互補強彼此證述內容之真實性。
　　　⒌復由李岳唐就其看到張貼在被告門口紙條之時間，於前
        審審理時證稱：「（問：你怎麼確定是109年1月份看到
        的？）因為1月份的時候大樓事情多，被告拿著手機放
        音樂四處放，我從8樓走過去，被告張貼在門口有1段不
        堪入耳的話，我有跟被告說這樣不好。」、「就是1張
        很大的紙，只有看過這1次。」、「（問：你看過1次，
        你確定就是109年1月份這次？）真的忘記了。」、「（
        問：這件事情109年1月份的發生，你是否確定？）對。
        」、「（問：你的意思是他們109年1月份的時候糾紛比
        較多？）事後比較嚴重的部分就是109年1月份，就一直
        發生很多事情了…。」（前審院卷第185至186頁）等語
        ，可見李岳唐實際上亦未能清楚記憶看到紙條的確切時
        間，係以109年1月份被告與告訴人間衝突糾紛較多之印
        象為憑。告訴人亦於同次審理時證稱；「（問：是否是
        在109年1月間？）應該是。」、「（問：是109年1月份
        之後2月7日前？）對。」（同卷第168頁、第173頁）等
        語，可見告訴人亦對於看到張貼紙條之日期僅有概略印
        象，無法確認具體時間。
　　　⒍何況被告自始至終均否認曾經在其住處門口張貼寫有「3
        3號的肖查某、賤女人」等文字之紙條乙事，一再要求
        ：「請你把證據拿出來」、「請拿出證據」（前審院卷
        第187頁、本院卷第40頁）等語，更難以資為對被告不
        利之認定。
七、綜上所述，李岳唐及告訴人雖均指述曾在被告住處門口看到
    張貼辱罵告訴人內容之紙條，然因缺乏最關鍵之該紙條或拍
    攝之照片，無法確認紙條上確切之文字內容，是否即係針對
    （或影射）告訴人之辱罵情詞，且李岳唐與告訴人所述之發
    現紙條過程、紙張式樣、文字顏色等均有所出入，亦難排除
    李岳唐與告訴人所見者為不同次之紙條，而非得相互補強彼
    此證述內容之真實性，或將印象中被告曾以言詞責罵告訴人
    之內容誤植為紙條書寫內容之可能。遑論李岳唐及告訴人事
    實上均無法確認見聞紙條具體時間是否確為109年1月，則本
    案除告訴人與李岳唐前揭有瑕疵且彼此間多所出入之指述外
    ，別無其他證據可佐，遑論進而認定被告確有公訴意旨所指
    之於109年1月在其住處門口張貼寫有「33號的肖查某、賤女
    人」等文字之紙條而公然侮辱之犯行。是公訴人所舉之證據
    ，尚有合理之懷疑，無法使本院形成有罪確信，自難僅憑推
    測或擬制方法，遽為不利於被告之認定。此外，復查無其他
    積極證據足資證明被告確有上開犯行，揆諸首揭法條及判例
    意旨，應認不能證明被告犯罪，自應為被告無罪判決之諭知
    。
八、據上論斷，應依刑事訴訟法第301條第1項，判決如主文。
本案經檢察官高永翰提起公訴，檢察官陳俊宏到庭執行職務。
中　　華　　民　　國　　111 　年　　7 　　月　　13　　日
                  刑事第十一庭  審判長法　官  莊珮吟
　　　　　　　　　
　　　　　　　　　                    法  官  黃鳳岐
　　　　　　　　　
　　　　　　　　　                    法  官  李貞瑩
以上正本證明與原本無異。
如不服本判決應於收受判決後20日內向本院提出上訴書狀，並應
敘述具體理由。其未敘述上訴理由者，應於上訴期間屆滿後20日
內向本院補提理由書(均須按他造當事人之人數附繕本)「切勿逕
送上級法院」。
中　　華　　民　　國　　111 　年　　7 　　月　　13　　日
                                      書記官  黃毓琪